【裁判字號】    97,交聲,1
【裁判日期】    970213
【裁判案由】    違反道路交通管理處罰條例聲明異議
【裁判全文】
福建金門地方法院交通事件裁定           97年度交聲字第1號
移送機關    金門縣公路監理所
異  議  人  乙○○
上列異議人因違反道路交通管理處罰條例案件，對於金門縣公路
監理所於中華民國96年11月16日，以金監裁字第裁36-TB0000000
號所為之裁決處分不服，聲明異議，本院裁定如下：
    主  文
原處分撤銷。
乙○○汽車駕駛人，行經有燈光號誌管制之交岔路口闖紅燈，處
罰鍰新臺幣貳仟柒佰元，並記違規點數參點。
    理  由
一、原處分意旨略以：受處分人即異議人乙○○（以下簡稱異議
    人）所屬車牌號碼6F－7475號自小客貨車，於民國96年6月
    14 日22時21分，行駛於金寧鄉○○路○○路段，因違反道
    路交通管理處罰條例第53條第1項規定，經金門縣警察局逕
    行舉發，該違規通知單按車籍地址寄出，並經裁處異議人罰
    鍰新臺幣5,400元等語。
二、異議意旨略以：異議人已於96年6月27日遷離送達處所，裁
    決書中所稱收受送達人甲○○與本人並不相識，亦不知為何
    人，罰單亦未送達異議人。本人從未曾延遲繳罰單。並於本
    院97年1月31日調查時補陳：我相信執法機關的舉發，但是
    我沒有收到紅單，不應該直接裁罰最高額等語。
三、經查，異議人對於96年6月14日22時21分駕駛車牌號碼6F－
    7475號自小客貨車違規闖紅燈之違規事實並不否認，惟辯稱
    未收到違規通知單，致無法在應到案日期前到案繳交罰鍰。
    按違反道路交通管理事件統一裁罰基準及處理細則第11條第
    1 項第3款規定：「逕行舉發者，應按已查明之資料填註車
    牌號碼、車輛種類、車主姓名或地址，並於通知單上方空白
    處加註逕行舉發之文字後，由舉發機關送達被通知人」。本
    件異議人主張，其已於96年6月27日遷出原戶籍地，並遷入
    金門縣金城鎮珠沙里19鄰和平新村58號，此有其所提出之戶
    口名簿影本可佐。然查，異議人僅變更戶籍住址，但未同時
    將車籍地一併變更，則原舉發機關將違規通知單對異議人車
    籍所在地之原戶籍為郵務送達，依上揭規定本無不當。然而
    ，原舉發機關將違規通知單郵務送達於異議人之車籍所在地
    時，因異議人已遷移他處，故於送達地址處無法會晤應受送
    達人，依行政程序法第73條規定，送達人固得將違規通知單
    交付有辨別事理能力之同居人、受僱人或接收郵件人員，然
    原處分機關之送達人僅將違規通知單交由甲○○代為收受並
    在甲○○之簽名下自行記載「員工代」等字樣。甲○○究為
    何人？其是否為異議人之受僱人？倘其為異議人之受僱人，
    何以未在簽名下自行記載員工代簽字樣，而是由送達人填載
    員工代簽之字樣，顯見甲○○是否為異議人之員工已非無疑
    。再者，異議人於本院調查時已陳明，其為中華電信公司之
    員工，原戶籍地原僅作為住家使用，未經營任何商業活動，
    不會有員工代為收受信件，異議人之妻雖在金城鎮○○路75
    號經營冷飲店，但亦無僱用甲○○，則甲○○顯非異議人之
    員工，並無得代為收受送達文書之權。原舉發機關將原應送
    達於異議人之違規通知單，由與異議人無任何關係之第三人
    甲○○代為收受，其送達顯不合法，不生送達之效力。
四、次查，違規通知單上載有違反之規定、應到案接受裁罰之時
    間及地點，違規行為人若認為違規屬實，而於應到案時間前
    自動繳納罰鍰或到案聽候裁決者，得有對照違反道路交通管
    理事件統一裁罰基準表 (下稱裁罰基準表)內各該違反條款
    罰鍰最低額繳納之優惠，然若逾越期限則由裁決機關裁決罰
    鍰之數額。依上揭裁罰基準表之規定，違反道路交通管理處
    罰條例第53條之規定，若在應到案期限前自動繳納者，小型
    車處罰鍰2,700元，異議人因原舉發機關未將違規通知單合
    法送達，致無法於應到案之期限內繳納，原處分機關因而裁
    罰異議人最高額之罰鍰，顯有未當，已如前述。因而，異議
    人主張舉發機關未依法送達違規通知單，原處分機關不應以
    最高額裁罰，即非無理。
五、從而，本件舉發通知單既未經合法送達，則異議人顯然無從
    根據該舉發通知單上之「應到案日期」及「應到案處所」等
    內容，遵期到案繳交較低額罰款，故原處分機關就此疏漏，
    並未依循違反道路交通管理事件統一裁罰基準及處理細則第
    30條第1項之相關規定加以審查，並要求舉發單位補正而另
    行合法通知異議人，後來即逕以前述違規事實明確，而對異
    議人處以法定最高額罰鍰5,400元之處分，經核於法並非適
    當，故異議人執此而指摘原裁決處分不當，尚屬有理。
六、綜上所述，本件原裁決處分既有前述違法情形，故應由本院
    裁定將原處分撤銷，然因異議人駕駛之前開小客車，於上述
    時、地，有行經有燈光號誌管制之交岔路口闖紅燈之違規事
    實既可認定，則本院參照道路交通管理處罰條例第53條第1
    項及第63條第1項第3款等規定，並審酌上開違規情節之輕重
    ，另為異議人如主文第2項所示之諭知，以資適法。
七、據上論斷，應依道路交通管理處罰條例第87條第2項、道路
    交通案件處理辦法第20條前段，裁定如主文。
中    華    民    國    97    年    2     月    13    日
                              交通法庭法  官  鄭銘仁
以上正本證明與原本無異
如不服本裁定應於送達後5日內向本院提出抗告狀
                                書記官  許永溪
中    華    民    國    97    年    2     月    14    日


司法院資訊處製作；財團法人民間司法改革基金會備份。
